臺灣新竹地方法院民事簡易判決　　　　九十一年度竹簡字第六三九號
　　原　　　告　運泰電機有限公司
　　法定代理人　甲○○
　　訴訟代理人　丙○○
　　　　　　　　　　　　送達代.
　　被　　　告　立琦自動化有限公司
　　　　　　　　　　　　設新竹.
　　法定代理人　丁○○　住同右.
右當事人間請求給付貨款事件，本院於民國九十三年三月二十六日辯論終結，判決如
左：
    主      文
被告應給付原告新台幣壹拾捌萬仟伍佰肆拾元及自民國九十一年十月四日起至清償
日止，按週年利率百分之五計算之利息。
訴訟費用由被告負擔。
本判決第一項得假執行。但被告以新台幣壹拾捌萬仟伍佰肆拾元為原告預供擔保，
得免為假執行。
    事      實
甲、原告方面：
一、聲明：如主文第一項所示，並願供擔保請准宣告假執行。
二、陳述：
（一）原告承攬被告之第一套主動整紗機系統及第一套之被動式集紗機系統，約定報
      酬分別為新台幣（下同）二十五萬元及九萬四千四百元（未稅），原告已依約
      完成前揭主、被動系統，嗣被告雖已給付三十四萬四千四百元，但尚有營業稅
      一萬七千二百二十元未給付，另被告於民國九十一年四、五月間向原告購買總
      計十六萬六千三百二十元之四套被動式系統零組件，原告亦已依約給付系爭零
      組件，惟被告迄未給付系爭買賣價金，為此，原告爰本於承攬法律關係請求被
      告給付承攬報酬一萬七千二百二十元，及基於買賣法律關係請求被告給付積欠
      之價金十六萬六千三百二十元，兩者合計十八萬三千五百四十元，暨自起訴狀
      繕本送達之翌日起至清償日止，按週年利率百分之五計算之利息。
（二）對被告抗辯之陳述：
　１、又系爭貨品是否為通常之物判斷應以相關行業之客觀情形為判斷，而非以社會
　　　一般人之客觀情狀來判斷，被告既名為自動化有限公司，自當對於自動化之技
　　　術有相當之認識。系爭貨品為各公司型錄中登錄之標準品，顯見系爭貨品於自
　　　動控制零件市場上，係依通常之標準品，且設計之廠商亦非少數，相關之使用
　　　、操作技術並無艱難深奧之處，再者，業界中亦無單就購買控制零件而提供教
　　　育訓練之習慣。
　２、按民事訴訟法第二百七十七條規定：「當事人一方主張有利於己之事實者，就
      其事實有舉證責任。」；次按最高法院十八年上字第一六七九號判例要旨：「
      原告於起訴原因已有相當之證明，而被告於抗辯事實並無確實證明方法，僅以
      空言爭執者，當然認定其抗辯事實非真正，而應為被告不利益之裁判。」，原
      告對於交付前揭貨品已盡舉證之責任，而被告屢辯稱，於系爭貨品存有瑕疵，
      經原告否認後直至今日均不見被告對瑕疵之部分提出其證明方法，而僅空言爭
      執，且從九十一年四月二十三日雙方之電話錄音譯文中不難發現，原告所負責
      之部分僅係屬於電控之部分，而關於機械結構設計另有他機械廠負責設計及安
      裝施作，更何況此機械之出售係掛有該機械廠之標示以該機械廠製作之產品出
      售，以一般經驗法則客觀之判斷，原告在整個製作過程係為協力廠商，專司電
      控之設計安裝，如原告所負責之電控設計方式無法達到應有之效能，機械廠本
      身應有判斷之能力，而今日發生之瑕疵牽涉到機械與電控二部分，被告更應為
      其所辯稱之瑕疵負舉證責任，惟被告就此部分仍無法提出證據方法，足證其說
      詞僅係推託之詞並不可採。
  ３、經紗機主、被動式系統控制器：關於瑕疵之有無，被告應負舉證之責任，被告
      於歷次庭訊時，針對系爭主、被動式系統控制器究竟係何者存有瑕疵，諸多反
      覆，虛偽陳述之情況極其明顯，又被告九十二年一月十三日所提出之答辯狀中
      附有訴外人靖馥實業股份有限公司對被告所提出損害賠償之明細，明細中關於
      祥豐公司簽約之部分提到已交機一套（九十一年四月十七日交機，於九十一年
      五月六日完成試車），究竟係交付何種機器？何人前往試車？如前述機器係使
      用原告所交付之貨品且係由被告自行交機，即表示原告所交付之四套貨品並無
      任何之瑕疵，被告對於被動式經紗機調修上並無任何之問題，試問，如原告對
      於被動式經紗機無任何教育訓練之行為，被告如何能自行組裝及交機？其答案
      有兩種可能，原告曾對被告施以教育訓練為其一；原告所交付之貨品為一通常
      品，被告就其本身專業知識原已明瞭該如何使用為其二。無論答案為何，均無
      被告無法使用之情形發生，更可證明被告之答辯均係虛偽不實，毫不可採。
  ４、圖面資料交付之部分：按原告於庭訊時提出由被告交付之系爭經紗機改良前之
      電路圖面，被告業已承認原告確有於交付系爭機器及貨品時，附隨交付所有圖
      面資料。
　５、關於系爭教育訓練契約中，並無任何記載足以證明係為前買賣契約之補充契約
      ，依照常理觀之，若契約當事人於契約簽訂後欲補簽訂一份補充契約書，自當
      於契約中明確記載為補充何份契約之不足而簽訂，以補正原契約之不足，今系
      爭教育訓練契約均無記載，故此份合作與教育契約僅能視為一獨立存在之契約
      。然被告先以系爭教育訓練契約係針對補充九十一年四月份所交付之四套被動
      系統控制器零組件之買賣契約之不足所定之補充契約，當原告要求被告庭訊時
      ，釋明關於第三人靖馥實業股份有限公司於九十一年四月十七日交付予祥豐公
      司，並於九十一年五月六日試車完成之機器相關種種疑問時，被告立即反口辯
      稱系爭教育訓練契約係針對更早之前主動系統控制器之部分，足見原告立約之
      初並非係針對任何特定契約而簽訂補充契約，實係依獨立之教育訓練契約，否
      則被告如何會對為系爭教育訓練之抗辯反覆不定，被告顯係以此為推託之理由
      ，拒絕給付原告任何之貨款，被告之抗辯，實不可採。
　６、原告於九十二年二月二十六日提出之民事準備書狀（三）所附之附表一之部分
　　　，今詳加說明：
  (1)、九十年八月二十四日：原告交付主動式經紗機，計二十五萬元，被告遲至向原
      告訂購被動式經紗機後方於九十年十二月五日給付主動式經紗機之部分款項十
      萬元。
  (2)、九十年十二月三十一日：原告交付被動式經紗機，被告依然拖延付款，直至向
      原告訂購系爭四組被動式系統控制器零配件，被告方於九十一年三月二十五日
      給付主動式經紗機之部分款項十萬元。
  (3)、九十一年四月二十四日：原告交付四組被動式系統控制器零配件，但被告仍拒
      絕給付任何款項，至原告被迫於九十一年四月二十六日簽訂系爭教育訓練契約
      ，被告方給付主動式經紗機尾款及被動式經紗機之款項計十四萬四千四百元。
  (4)、九十一年五月二日：原告交付ＹＴＭＣ─６１５５數位式絞距、捲取控制四台
      ，被告至今未付款。
      綜上所述，被告自始給付均有遲延之情形，且均係以原告開始承接被告次項交
      易時，方給付前項之貨款，完全悖離一般正常商業交易習慣，而本件訴訟被告
      之種種抗辯亦均係其拒絕給付之狡辯之詞。
　７、查九十一年四月二十四日原告業將四套整經機（經紗機）被動系統控制器零組
      件部分交付被告收受，此由被告九十二年一月十三日提出之民事答辯狀所附「
      立琦自動化有限公司之客戶提出損失賠償明細」第一頁【祥豐公司簽約案】第
      二項中記載：亦交貨數量：一套（九十一年四月十七日交機，於九十一年五月
      六日完成試車），足見原告所交付之貨品絕無問題，且被告無法說明當初係由
      何人前往試車完成：
  (1)、如係「原告」前往則證實原告確有進行教育訓練。
　(2)、如係「被告」前往亦同樣證明原告曾對被告進行教育訓練，否則系爭經紗機被
　　　動控制系統果如被告所言般專業，被告如何進行試車。
  (3)、如係「第三人」前往試車則可以證明原告所售予被告之貨品係通常之標準品，
      而於交易習慣上絕無出售標準品仍須負教育訓練義務之理。
      被告既然能於五月六日試車交機完成，表示原告所交付之物絕無任何之問題，
      否則如何能「試車完成」，據此觀之，被告屢稱其所購之四套被動系統零組件
      形同廢鐵一堆如非虛偽陳述，則應係被告因自身之問題而造成無法銷售之狀況
      ，由此更可知悉被告之說詞均係徒言狡辯之詞。
　８、被告自始至今均陳稱原告所交付經紗機主、被動控制系統均有瑕疵而欲依此拒
　　　絕給付剩餘之款項，惟查：
  (1)、被告至今未對瑕疵部分負舉證責任，甚至系爭機器瑕疵為何？是如何不能使用
      ？亦無法完整之交代，顯見就此部分僅係被告推諉之詞。
  (2)、被動系統並無任何問題，更有已交機完成之情形可資佐證，就此被動系統契約
      中原告已完成交付貨品與被告收受之義務，被告則應克盡付款之義務。
  (3)、主動控制系統與被動控制系統係二不同之契約，主動控制系統之契約已於九十
      一年四月二十六日被告交付尾款時完成，被告自不得以此為藉口拒絕給付另一
      個毫無關聯之被動控制系統契約之貨款。
三、證據：提出原告公司應收帳款明細表、出貨單、銷貨單、統一發票、應收帳款明
    細、中永日實業有限公司之型錄、企宏電工系統化有限公司之型錄、四象限可逆
    控制器出貨單、原告公司型錄、數位式比例連動控制器操作說明書等為證。
乙、被告方面：
一、訴之聲明：原告之訴及其假執行之聲請均駁回；如受不利之判決願供擔保請准宣
    告免為假執行。
二、陳述：
（一）九十年六月中旬，被告以原告係電機方面專業乃邀請原告瞭解被告客戶之整經
      機即經紗機，並承包替該整經機設計、安裝主動系統控制器。嗣經兩造協商結
      果，原告除應替上述整經機設計、安裝主動系統控制器外，尚包括原告應將組
      裝主動系統控制器之設計圖交付被告，並負責培訓被告公司人員學會調修電控
      系統控制器，達技術移轉之目標，連同開發費包括在內總共費用二十五萬元。
      被告因有原告上開條件之承諾，旋於同年九月二十三日復委請原告順便為整經
      機製作及安裝被動系統控制器，價金為九萬四千四百元。此外被告因有原告出
      具完工承諾書及技術轉移之承諾，乃旋於九十一年四月初旬，向原告購買系爭
      被動系統控制器零組件四套共十九萬元，期能學會調機及試車技術。以上原告
      應交付設計圖及技術轉移予被告之事實，除從整經機主、被動系統控制器開發
      費用係由被告支付乙節，足見原告依一般常情負有將調機技術移轉予被告公司
      之義務外，另從原告公司之代表丙○○事後於九十一年四月二十六日予被告公
      司補簽之「建立良好合作關係訂立合作及教育契約」第三條所載「在為立琦公
      司開發設計後，運泰公司（原告）有義務為立琦公司作現場教育訓練。此後如
      需服務或調整，由立琦公司負擔出差費用、教育訓練，以一日為限」及丙○○
      出具之完工承諾書第三條所載原告應於九十一年四月十五日將完整圖冊及資料
      交與立琦公司，以及被告於九十一年六月六日與原告公司林永大電話談話錄音
      中林永大承認應「技術移轉」及答應「派人前來被告公司教導調機組裝」等情
      ，亦可證明其事。
（二）由上開1.原告自開發設計組裝，均全部承攬，且事實俱在；2.從看現場、報價
      、議價、製圖、組裝試車，也均由原告一手承包等情觀之，本件並非一般買賣
      之交易，而係原告承攬被告之兩系統控制案，原告欲以買賣瑕疵推卸其應負之
      責任，顯不足採。
（三）按被告就前開整經機之主動系統控制器價金二十五萬元及被動系統控制器價金
      九萬四千四百元均已付清。詎料，原告所交付之主、被動系統控制器均未施以
      教育訓練。經被告一再催請原告派人前來調機，但原告於收取貨款後，皆置之
      不理。此有被告與原告負責人甲○○先生電話對話錄音可證。又被告向原告所
      購買之系爭被動系統零組件四套，原告遲至九十一年五月初方送交被告。且事
      後既未將設計圖交付被告，又不依約派員前來被告公司教導被告公司人員如何
      調整試車主、被動系統控制器及教育訓練被告公司人員。因被告之客戶對被告
      催索整經機甚急，被告乃一再以口頭及存證信函懇請原告前來調機，將其所組
      裝之主、被動系統控制器之瑕疵予以補正，並派員前來培訓被告公司人員學會
      調整試車及調修主、被動系統控制器，此亦有被告致原告之新竹英明街郵局第
      九七七號、第一０一六號、第一三七五號存證信函可稽，然原告卻未予理會，
      以致被告不僅對被告客戶造成嚴重違約，必須受罰；而且原告公司之未依約技
      術移轉，亦致使被告耗費巨大成本向原告所購進之系爭被動式系統控制器零組
      件形同廢鐵一堆。此外並貽誤被告之商機，造成被告損失至鉅，同時被告公司
      之商譽及信用亦因而蒙受重大之損害。
（四）按「物之出賣人對於買受人，應擔保其物依第三百七十三條之規定危險移轉於
      買受人時無滅失或減少其價值之瑕疵，亦無滅失或減少其通常效用或契約預定
      效用之瑕疵」，民法第三百五十四條第一項定有明文。茲因原告所承包組裝之
      整經機主、被動系統控制器因具有瑕疵，未依約完成，復且原告於出賣被告系
      爭被動式系統控制器零組件後，又未依約前來教導被告調整及試車技術，顯已
      構成債務不履行之違約。依民法第二百六十四條「因契約互負債務者，於他方
      當事人未為對待給付前，得拒絕自己之給付」之規定，被告於原告將整經機之
      主、被動系統控制器完成調機，補正瑕疵及交出設計圖並派員前來培訓被告公
      司人員學會調整試車及調修主、被動系統控制器前，自得對原告提出同時履行
      之抗辯。從而原告訴請被告給付系爭被動式系統控制器零組件貨款十八萬三千
      五百四十元，顯無理由。
（五）又按原告指稱根本無所謂教育訓練乙節，經查雙方於九十一年四月二十六日曾
      簽訂合作及教育契約，原告書立在為立琦公司開發設計後運泰公司有義務為被
      告作現場教育訓練，教育訓練以一日為限，此部份原告業已書立載明清楚。再
      者，如遇被告有需原告試車調整，原告需於三日內至被告公司處，然原告就如
      上事項確未依約履行，由此可見，原告根本是不完全給付。另就教育訓練及技
      術轉移內容，有原告林廠長之口頭電話錄音可稽，原告完全否認與事實不符，
      可見原告所陳並不實在。
（六）原告提及訴外人中永日時也有限公司型錄雖與原告相異，但其功能相似‧‧‧
      ，係為一通常之標準品‧‧，操作技術並無艱難深奧之處‧‧，更無所謂單就
      購買控制零件教育訓練之習慣‧‧云云。然功能相似並非相同，且每件設計皆
      有不同，苟如被告所言，為何原告又書立載明教育訓練及調修字語呢？準此以
      解，原告深知設計不同之產品必定有其特殊之調修技術及教育訓練，是以，原
      告提出功能相似之說詞企圖將其合理化，並不可採。
（七）另原告指陳被告對四象限可逆控制器並不陌生，而無須原告之教育訓練，其所
      言並不實在，因四象限可逆控制器係在單一性使用時可以使用並無疑義，然若
      控制器係因連線組合整個系統，則勢需原告予以教育訓練協助不可，否則被告
      何需一再請求原告，原告亦承諾教育訓練及調修技術轉移呢？又被告寄多次之
      存證信函，原告皆未置理，可見原告毫無履行契約之誠意。
（八）查原告為被告承包設計主動系統控制器部分（九十年六月份），係未完成之部
      分，與原告所陳另購買被動控制器部分並非相同，第依被告委由原告設計、承
      包第一套被動控制器部分（九十年九月）係有完成設計安裝，故嗣後又向原告
      購買零件組，因先前該被動式部分被告業已組裝完成，故該套毋庸再交付組裝
      圖，但仍須對該四套零件組提供調修及教育訓練，然原告遲不履行其應履行之
      義務及責任，顯見原告有不完全給付之情狀，而因原告之不完全給付之情狀業
      已造成被告之損害，此部分損害應由原告負賠償之責。被告之所以採購系爭四
      套被動系統控制器零組件，係在先前無法完全瞭解產品瑕疵之情狀而為。
（九）原告謂按客觀情形，買賣之條件中若涉及技術移轉及教育訓練之部分，理應於
      買賣契約成立前，即為約定，反觀‧‧與前約無關云云。然依一般客觀契約內
      容，通常係後契約推翻前契約抑或係補強前契約規定不完整之處。本件被告於
      購買系爭四套被動系統控制器零組件後方訂立合作及教育契約並無可議之處。
（十）原告承包之被動式系統部分，於九十年九月開始，直至九十一年六月初才全部
      算完成，於九十一年四月十七日在業主催告下才被迫交機，此時亦未試車完成
      ，在客戶及業主之雙重壓下，被迫向原告負責人林瑞陽請示，後續之交易事宜
      ，被告於是按電話中所述，原告兩案尚未完成下，先付清全部款項，相信原告
      會如契約所述三日內到廠解決，被告於是在之前與原告交易過程屢次被騙下，
      為預防事故之重演，因而要求簽下合作及教育訓練契約書後才付款，亦因如此
      ，原告才交付被動系統所需之四套零組件，即本件系爭之貨款，雙方協議第二
      套以後由被告自行組裝，原告負責教育訓練之調機方式，豈料，待被告將全部
      組合完成後，通知原告派員教導一天，原告竟然不予理會，推托無任何承諾及
      任何教育訓練之事情，至此（九十一年五月十日）被告在客戶及業主壓力下，
      原告竟敢予以全盤否決之前的承諾及教育契約書所載之內容，不顧職業道德與
      被告所屬客戶之經營生死，為此被告才致電大陸之原告廠長股東林永大求助，
      表明雙方之前的承諾及約定，林永大表示會派員並說明會安排人員請被告派員
      來交接及學習，結果，竟是原告的謊言，如此被告在等待無果下，忍無可忍，
      於是發出存證信函，那知，原告竟強力狡辯，被告三次存證信函立場一致，原
      告竟不予理會，被告於是在原告無法信守條約下，不予付款，以保障自身權益
      。
三、證據：提出新竹英明街郵局第九七七、一○一六、一三七五號存證信函、被告公
    司法定代理人與林永大、甲○○之電話錄音譯文、原告公司銷貨明細表、合作及
    教育契約、完工承諾書，被告公司損失明細表、靖馥公司提出之損失賠償明細、
    付款簽回單、原告公司應收帳款明細表、出貨單、國際電話通話明細等為證。
    理      由
一、按訴狀送達後，原告不得將原訴變更或追加他訴。但請求之基礎事實同一者，或
    擴張或減縮應受判決事項之聲明者不在此限，民事訴訟法第二百五十五條第一項
    第二款、第三款定有明文。查本件原告起訴本於買賣之法律關係請求被告給付買
    賣價金十九萬五千零九十元及自起訴狀繕本送達之翌日起至清償日止，按週年利
    率百分之五計算之利息；嗣於本院審理中，原告在同一請求之基礎事實下，追加
    承攬法律關係請求被告給付承攬報酬一萬七千二百二十元，另買賣價金部分則減
    縮為請求被告給付十六萬六千三百二十元，兩者合計十八萬三千五百四十元，暨
    自起訴狀繕本送達之翌日起至清償日止，按週年利率百分之五計算之利息，核與
    前揭規定相符，縱被告不同意，原告亦得為之，合先敘明。
二、原告起訴主張其承攬被告之第一套主動整紗機系統及第一套之被動式集紗機系統
    ，約定報酬分別為二十五萬元及九萬四千四百元（未稅），原告已依約完成前揭
    主、被動系統，嗣被告雖已給付三十四萬四千四百元，但尚有營業稅一萬七千二
    百二十元未給付，另被告於九十一年四、五月間向原告購買總計十六萬六千三百
    二十元之四套被動式系統零組件，原告亦已依約給付系爭零組件，惟被告迄未給
    付系爭買賣價金，為此，原告爰本於承攬法律關係請求被告給付承攬報酬一萬七
    千二百二十元，及基於買賣法律關係請求被告給付積欠之價金十六萬六千三百二
    十元，兩者合計十八萬三千五百四十元，暨自起訴狀繕本送達之翌日起至清償日
    止，按週年利率百分之五計算之利息等語。被告則以：於九十年六月中旬，被告
    以原告係電機方面專業乃邀請原告瞭解被告客戶之整經機即經紗機，並承包替該
    整經機設計、安裝主動系統控制器。嗣經兩造協商結果，原告除應替上述整經機
    設計、安裝主動系統控制器外，尚包括原告應將組裝主動系統控制器之設計圖交
    付被告，並負責培訓被告公司人員學會調修電控系統控制器，達技術移轉之目標
    ，連同開發費包括在內總共費用二十五萬元。被告因有原告上開條件之承諾，旋
    於同年九月二十三日復委請原告順便為整經機製作及安裝被動系統控制器，價金
    為九萬四千四百元。此外被告因有原告出具完工承諾書及技術轉移之承諾，乃旋
    於九十一年四月初旬，向原告購買系爭被動系統控制器零組件四套共十九萬元，
    期能學會調機及試車技術。惟原告所交付之主、被動系統控制器均具有瑕疵。經
    被告一再催請原告派人前來調機，但原告於收取貨款後，皆置之不理。又被告向
    原告所購買之系爭被動系統零組件四套，原告遲至九十一年五月初方送交被告。
    且事後既未將設計圖交付被告，又不依約派員前來被告公司教導被告公司人員如
    何調整試車主、被動系統控制器及教育訓練被告公司人員。雖經催告然原告卻仍
    未予理會，致被告不僅對原告客戶造成嚴重違約，必須受罰。而且原告公司之未
    依約技術移轉，亦致使被告耗費巨大成本向原告所購進之系爭被動式系統控制器
    零組件形同廢鐵一堆，此外並貽誤被告之商機，造成被告損失至鉅。被告公司之
    商譽及信用亦因而蒙受重大之損害及其得行使同時履行抗辯權等語置辯。
三、兩造不爭執之事項：
（一）原告承攬被告之第一套主動整紗機系統及被動式集紗機系統，約定報酬分別為
      二十五萬元及九萬四千四百元。嗣被告於九十一年四、五月間向原告購買四套
      被動式系統之零組件。
（二）被告尚未支付之款項：
  １、營業稅一萬七千二百二十元（此係主動整紗機價金二十五萬元、被動式集紗機
      價金九萬四千四百元之營業稅）。
  ２、四象限可逆控制器、弱激磁控制、煞車控制器、數位比例連動控制器等物品合
      計價金十萬二千四百元，另營業稅五千一百二十元，共計十萬七千五百二十元
  　　。
  ３、數位式絞距、捲取控制器，合計五萬六千元，營業稅二千八百元，共計五萬八
      千八百元。
  ４、以上共計十八萬三千五百四十元，其中２、３項之物品，均為被告向原告所購
      買之四套被動式之零組件。
四、原告主張其承攬被告之第一套主動整紗機系統及被動式集紗機系統，約定報酬分
    別為二十五萬元及九萬四千四百元，被告尚有營業稅一萬七千二百二十元（此係
    主動整紗機價金二十五萬元、被動式集紗機價金九萬四千四百元之營業稅）未付
    之事實，固為被告所不爭執，惟抗辯：就上開報酬合計三十四萬四千四百元之營
    業稅部分，因原告寄發此統一發票之時間為九十一年四月二十六日（四月份），
    亦為月結六十至九十天期，且正為本案爭執期間，被告向原告請求一天教育訓練
    未果，原告一再背信，無兌現承諾，被告當然拒付所有款項，且原告所承作之系
    爭第一套之主動系統有瑕疵等語。是以，本件首須審究被告前揭抗辯是否有理由
    ？且得執以作為拒絕給付系爭承攬報酬之依據？經查：
（一）原告於九十年六月中旬向被告承包整經機設計、安裝主動系統控制器，約定報
      酬為二十五萬元；復於同年九月二十三日，原告再承包整經機製作及安裝被動
      系統控制器，約定報酬為九萬四千四百元；原告承包之系爭主動系統至九十年
      十一月十五日開始正式試車，同年十二月四日被告第一次付款十萬元（支票發
      票日為同年月十日）；又於九十一年二月六日原告就主動及被動系統一併試車
      ，被告於同年三月二十二日第二次付款十萬元（支票發票日同年月三十一日）
      ，原告並於是日（二十二日）簽下完工承諾書，載明：「一、主動式電控系統
      完工時間九十一年四月一日。二、被動式”２１ｘ２１”電控完工時間九十一
      年四月一日。三、完整圖冊＆文件資料交付時間九十一年四月十五日。」，嗣
      被告於九十一年四月二十五日第三次付款十四萬四千四百元（未稅，支票發票
      日九十一年五月五日）等情，已據被告陳明在卷，復為原告所不爭執之付款簽
      回單三件為證，自堪信為真實。又原告所承包之第一套被動系統被告已於九十
      一年四月十七日交付予被告之客戶祥豐公司，並於同年五月六日完成試車之事
      實，亦為兩造所不爭執，堪信為真正。是以，原告向被告所承包之第一套系爭
      主、被動系統既分別經多次試車，原告於九十一年三月二十二日簽下前揭完工
      承諾書後，被告於同年四月十七日將原告承作之第一套系爭被動式系統交付客
      戶，並於同年月二十五日給付承攬報酬之尾款（未稅），則原告主張系爭第一
      套之主、被動系統業已完工一節，應屬可採。
（二）被告雖抗辯：就上開報酬合計三十四萬四千四百元之營業稅部分，因原告寄發
      此統一發票之時間為九十一年四月二十六日（四月份），亦為月結六十至九十
      天期，且正為本案爭執期間，被告向原告請求一天教育訓練未果，原告一再背
      信，無兌現承諾，被告當然拒付所有款項，且原告所承作之系爭第一套之主動
      系統有瑕疵等語，並據其提出新竹英明街郵局第九七七、一○一六、一三七五
      號存證信函、被告公司法定代理人與林永大、甲○○之電話錄音譯文、合作及
      教育契約等為證。惟查：被告其後向原告另行購買四套被動式系統之零組件，
      及原告於九十一年四月二十六日與被告所簽訂之合作及教育契約，係屬另一買
      賣法律關係（詳後述），與原告承作之前揭第一套主、被動系統係屬承攬法律
      關係不同，被告尚不得執兩造其後因買賣關係所生之事由作為拒絕給付系爭承
      攬報酬之依據。又依被告提出之其與原告公司法定代理人林瑞陽於九十一年四
      月二十三日之通話譯文，及被告與原告公司林永大於同年六月六日之通話譯文
      觀之，其等間之談話內容主要是被告爭對其向原告所購買之四套被動式系統零
      組件於自行組裝後所衍生之問題，及要求原告實施教育訓練而與原告公司為交
      涉等情，有各該通知譯文可參，因此，由被告上開與原告公司人員之談話內容
      觀之，被告既未提出系爭第一套主、被動系統有何瑕疵之情形，則前揭談話內
      容自無從執為認定系爭第一套主、被動系統有何被告所指瑕疵之基礎。雖被告
      曾於九十一年七月十二日、同年月十九日、同年九月十六日寄發存證信函予原
      告謂：第一部經紗機有瑕疵等情，但此存證信函為被告單方所為，原告既否認
      系爭第一套主、被動系統有瑕疵之存在，而被告就系爭主、被動系統是否存在
      有瑕疵之有利於己之事實，復未能舉證以實其說，則被告上開抗辯，尚難採信
      。
（三）綜上，原告業完成系爭第一套主、被動系統之工作，而被告未能舉證證明前揭
      系統有瑕疵之存在，亦不得執因買賣關係所生之事由作為其拒絕給付該承攬報
      酬之依據，從而，原告本於承攬契約之法律關係請求被告給付系爭第一套主、
      被動式系統之營業稅一萬七千二百二十元（此係主動整紗機價金二十五萬元、
      被動式集紗機價金九萬四千四百元之營業稅），洵屬有據。
五、再者，原告主張被告向原告購買四套被動式系統零組件總計十六萬六千三百二十
    元，原告已將該零組件交付被告，惟被告迄今尚未付款之事實，固為被告所不爭
    ，但其抗辯：原告未依約對被告施以教育訓練及技術轉移，致被告所購買之零組
    件自行組裝之四套被動式系統迄今無法使用，並因此貽誤被告之商機，造成被告
    損失至鉅，同時被告之商譽及信用亦因而蒙受重大之損害，故在原告完成教育訓
    練及技術移轉前，被告對原告行使同時履行抗辯權，拒絕給付前揭價金等語。查
    兩造於九十一年四月二十六日簽訂合作及教育契約，約定：「１、如有本公司（
    即原告）設計之附屬附件一年內如有正常使用下毀損，本公司將盡速寄新品更新
    。２、付款方式：月結６０～９０天內期票。３、在為立琦公司開發設計後運泰
    公司有義務為立琦作現場教育訓練此後如需服務或調整，由立琦負擔出差費用，
    教育訓練以一日為限（被動式集紗機）。４、因本公司產品多屬特殊規格如有規
    格不合請於七日辦理退貨。５、如遇立琦公司有需運泰協助試車調整，運泰需於
    三日內至立琦。．．．．運泰公司丙○○代表公司保證公司日後決不借故理由提
    高產品價格或拒絕交貨否則造成損失由運泰負責。」之事實，有兩造所不爭之合
    作及教育契約附卷可稽。準此，自須探究兩造所訂之前揭合作及教育契約之性質
    為何？被告得否以原告未依前揭約定實施教育訓練而拒絕給付系爭買賣價金？被
    告是否因原告之未履行前揭教育訓練義務而受有損害？經查：
（一）被告在原告所承包之系爭第一套被動系統於九十一年四月十七日交機後，在同
      年月二十三日向原告另行購買四套被動系統之零組件，來自行組裝，並在同年
      月二十六日與原告簽訂上開合作及教育契約等情，為兩造所不爭，自堪信為真
      正。又依兩造所訂之前揭合作及教育契約約定，其中第一條係有關原告產品，
      其負有一年之保固期約定，第二條、第四條為有關被告付款方式及辦理退貨之
      約定，此係兩造就前揭買賣契約訂定後，再就有關瑕疵擔保期間、付款方式及
      辦理退貨方式之補充約定，另該契約第三條、第五條係有關原告對被告實施教
      育訓練或協助被告試車調整之約定，則係原告在未提高價金之情形下，另行提
      供被告教育訓練或協助被告試車調整之服務。是以，被告向原告購買系爭四套
      被動系統之零組件，兩造就此部分零組件交易所訂之契約係屬買賣契約無疑；
      因此，原告之契約義務為將被告所買受之系爭零組件交付原告使用，並使原告
      取得所有權，被告則有支付價金之義務，此為買賣雙方之契約主給付義務，並
      互為對價關係。至於被告向原告訂購四套被動式零組件後再與原告簽訂前揭合
      作及教育契約，其中第三條、第五條之教育訓練及協助試車調整之約定，於訂
      立買賣契約當時尚未具體約定，但因非買賣契約所固有、必備之主給付義務，
      於買賣契約之有效成立不生影響，兩造於訂立買賣契約後再行約定原告負有教
      育訓練及協助試車調整之義務，僅係具補助主給付義務的功能，用以確保債權
      人即被告利益能夠獲得最大的滿足。質言之，出賣人即原告出賣系爭零組件予
      被告，其所負之義務為提供無瑕疵之物交付予被告使用，並使被告取得系爭零
      組件之所有權，然被告將所購得之零組件組裝成被動系統後，原告並不負有使
      該組裝成之被動系統得以運作使用之義務，即被告自行組裝完成之被動系統得
      以運作使用尚非原告所應負之出賣人義務，此與原告承攬第一套被動系統所負
      之承攬人義務不同，蓋承攬人之義務係重在完成工作，原告除負將第一套被動
      系統組裝完成之義務外，尚負有使該被動系統得以使用運作之義務，而出賣人
      之義務係重在交付買賣標的物，被告將所購得零組件組裝成被動系統後，使該
      被動系統得以運作使用，並非原告所應負之出賣人義務，故而，兩造於成立買
      賣契約後，再為上開教育訓練及協助試車調整之約定，僅為實現被告於向原告
      購買四套被動系統之零組件自行組裝時，可因原告之協助而得以使組裝完成之
      被動系統能順利運作使用，以確保被告利益能夠獲得滿足，自應屬前揭買賣契
      約之從給付義務。此參以原告承包之第一套被動系統報酬為九萬四千四百元，
      被告其後購買四套之零組件價金為十六萬六千三百二十元，每一套零組件之價
      金為四萬餘元，兩者價格相差一倍，益證原告提供被告教育訓練及協助試車調
      整之義務，係屬原告出售系爭零組件後之從給付義務，而非主給付義務甚明。
（二）按所謂同時履行給付抗辯，乃係基於雙務契約而發生，倘雙方之債務非本於同
      一雙務契約而發生，縱令雙方債務在事實上不無密切關係，或雙方之債務雖因
      同一雙務契約而發生，然其一方之給付與他方之給付並非立於互為對待給付之
      關係者，均不能發生同時履行之問題，最高法院著有五十九年臺上字第八五○
      號判例。查本件基前所述，原告基於系爭買賣關係負有將被告所買受之系爭零
      組件交付原告使用，並使原告取得所有權，被告則有支付價金之義務，此為買
      賣雙方之契約主給付義務，並互為對價關係。至於被告向原告訂購四套被動式
      零組件後，再與原告簽訂前揭合作及教育契約，其中第三條、第五條之教育訓
      練及協助試車調整之約定，如前所述，係屬從給付義務，與買賣契約之主給付
      義務在性質上並不相同，原告縱有違反，揆諸上開說明，被告仍不得主張同時
      履行抗辯拒絕支付系爭賣賣價金。
（三）又被告抗辯：原告未依約對被告施以教育訓練及技術轉移，致被告所購買之零
      組件自行組裝之四套被動式系統迄今無法使用，並因此貽誤被告之商機，造成
      被告損失至鉅，同時被告之商譽及信用亦因而蒙受重大之損害等語，並提出被
      告公司損失明細表、靖馥實業股份有限公司股東出具之損失賠償明細等為證，
      惟原告否認前揭文書之真正，被告復未能舉證以實其說，自難認被告受有上開
      損害。再者，基前所述，被告向原告訂購四套被動式零組件後，再與原告簽訂
      前揭合作及教育契約，其中第三條、第五條固有原告應對被告實施教育訓練及
      協助試車調整之約定，但此項約定並未增加買賣價金，準此，是項約定應屬原
      告出賣系爭零組件予被告後所提供之無償服務，就原告所提供之此項無償服務
      部分，其法律效果自應準用贈與相關規定以定之，故依民法第四百十條規定贈
      與人即原告僅就其故意或重大過失，始對受贈人即被告負給付不能之責任，則
      在被告未依約給付買賣價金前，原告拒絕提供教育訓練之服務，實難認原告具
      有故意或重大過失之不法性，因此，縱認被告因原告未實施教育訓練致受有損
      害，則在被告給付買賣價金前，原告因不具有故意或重大過失之不法性，自就
      該損害不負損害賠償之責。
（四）綜上，被告積欠原告系爭零組件之買賣價金十六萬六千三百二十元未付，而原
      告對被告所購買之商品施以教育訓練、協助試車調整之義務既非買賣契約主給
      付義務，被告不得主張同時履行抗辯，且被告於給付價金前，原告拒絕提供教
      育訓練或協助被告試車調整之行為，因不具有故意或重大過失之不法性，被告
      亦不得請求原告賠償其損害，更遑論被告未能舉證證明其有何損害之發生，故
      原告本於買賣契約之法律關係請求被告給付價金十六萬六千三百二十元，自屬
      有據，應予准許。
六、綜右所陳，原告本於承攬法律關係請求被告給付承攬報酬一萬七千二百二十元，
    及基於買賣法律關係請求被告給付積欠之價金十六萬六千三百二十元，兩者合計
    十八萬三千五百四十元，暨自起訴狀繕本送達之翌日即九十一年十月四日起至清
    償日止，按週年利率百分之五計算之法定遲延利息，為有理由，應予准許。
七、本件係適用簡易訴訟程序所為被告敗訴之判決，應依職權宣告假執行。又被告陳
    明願供擔保，聲請免為假執行，核無不合，爰酌定相當之擔保金額宣告之。
八、兩造其餘攻防方法，經核予判決結果不生影響，爰不一一論述。
九、結論：原告之訴為有理由，依民事訴訟法第七十八條，第三百八十九條第一項第
    三款、第三百九十二條第二項，判決如主文。
中　　　華　　　民　　　國　　 九十三 　　年　　　四　　　月　　十六　　日
                                  臺灣新竹地方法院新竹簡易庭
~B法　　　官　謝永昌
右為正本係照原本作成。
如對本判決上訴，須於判決送達後廿日內向本院提出上訴狀。
~B法院書記官　蕭宛琴
中　　　華　　　民　　　國　　 九十三 　　年　　　四　　　月　　十六　　日
